臺灣臺北地方法院刑事判決　　　　　　　95年度訴字第1318號
公　訴　人　臺灣臺北地方法院檢察署檢察官
被　　　告　甲○○
上列被告因違反毒品危害防制條例案件，經檢察官提起公訴（九
十五年度毒偵字第一三四○號），被告於本院準備程序中就被訴
事實為有罪之陳述，經告知簡式審判程序之旨，並聽取公訴人及
被告之意見後，本院合議庭認為適宜由受命法官獨任進行簡式審
判程序而裁定改由受命法官獨任進行簡式審判程序審理，判決如
下：
    主  文
甲○○施用第一級毒品，處有期徒刑陸月，如易科罰金，以銀元
佰元即新臺幣玖佰元折算壹日。扣案之第一級毒品海洛因玖包
（均不含包裝袋，淨重點陸公克）及殘渣袋（內含有無法磅
秤析離之第一級毒品海洛因殘渣）壹個均沒收銷燬之。又施用第
二級毒品，處有期徒刑月，如易科罰金，以銀元佰元即新臺
幣玖佰元折算壹日。有期徒刑部分應執行有期徒刑捌月，如易科
罰金，以銀元佰元即新臺幣玖佰元折算壹日。
    事  實
一、甲○○於民國八十二年間，因違反麻醉藥品管理條例案件，
    經臺灣板橋地方法院以八十二年度易字第三一○二號判決判
    處有期徒刑四月確定，於八十二年十月二十二日易科罰金執
    行完畢（不構成累犯）。
二、甲○○前因施用第一級毒品海洛因案件，經臺灣板橋地方法
    院檢察署檢察官聲請臺灣板橋地方法院以九十四年度毒聲字
    第四六六號裁定送勒戒處所觀察、勒戒，並經臺灣板橋地方
    法院檢察署檢察官於九十四年三月十六日將甲○○送臺灣臺
    北看守所附設勒戒處所執行觀察勒戒後，因其有繼續施用毒
    品之傾向，再經臺灣板橋地方法院檢察署檢察官聲請臺灣板
    橋地方法院以九十四年度毒聲字第八一○號裁定甲○○令入
    戒治處所強制戒治，其期間為六個月以上，至無繼續強制戒
    治之必要為止，但最長不得逾一年，並經臺灣板橋地方法院
    檢察署檢察官於九十四年五月十七日將甲○○送臺灣臺北監
    獄附設戒治所執行強制戒治，嗣甲○○因執行六個月以上，
    無繼續戒治之必要，於九十四年十二月三十日因停止戒治之
    處分出所，再由臺灣板橋地方法院檢察署檢察官於九十五年
    一月九日以九十五年度戒毒偵字第二五號為不起訴處分確定
    。
三、甲○○基於施用第一級毒品海洛因之犯意，於前開強制戒治
    執行完畢釋放後五年內之九十五年五月六日十六、十七時許
    ，將其駕駛之車牌號碼ＣＤ－四六八六號自用小客車停放在
    臺北市萬華區某處，在車上施用第一級毒品海洛因一次。又
    基於施用第二級毒品安非他命之犯意，於九十五年五月六日
    十六、十七時許，在同一地點，施用第二級毒品安非他命一
    次。嗣於九十五年五月六日十八時許，因甲○○駕駛上開車
    牌號碼ＣＤ－四六八六號自用小客車行經臺北市萬華區○○
    ○路、廣州街口處時，為警攔檢盤查查獲，並在該車內扣得
    非其所有之第一級毒品海洛因九包（淨重三點六三公克）、
    吸食器二組及海洛因殘渣袋一個等物。
四、案經臺北市政府警察局萬華分局報請臺灣臺北地方法院檢察
    署檢察官偵查起訴後，因甲○○於本院準備程序中就被訴事
    實為有罪之陳述，本院合議庭認為適宜由受命法官獨任進行
    簡式審判程序而裁定改由受命法官獨任進行簡式審判程序審
    理。
    理  由
一、上開事實，業據被告甲○○於本院審理中自白不諱，而所採
    集之被告尿液經警送臺灣檢驗科技股份有限公司以初步檢驗
    －ＥＩＡ酵素免疫分析法及確認檢驗－ＧＣ／ＭＳ氣相層析
    ／質譜儀法檢驗後呈鴉片類陽性及安非他命類陽性反應，有
    臺灣檢驗科技股份有限公司九十五年五月十九日濫用藥物尿
    液檢驗報告一份在卷可按，再扣案之白粉九包經送法務部調
    查局以化學呈色法、氣相層析質譜儀分析法鑑驗後，確含有
    第一級毒品海洛因成分，亦有該局九十五年六月十三日調科
    壹字第○二○○○八○四七號鑑定通知書在卷可查，此外，
    復有扣案之第一級毒品海洛因九包（淨重三點六三公克）、
    吸食器二組、海洛因殘渣袋一只等物可佐及保安大隊第二中
    隊查獲涉嫌毒品危害防制條例毒品初步鑑驗報告單、扣案物
    品之照片列印資料等在卷可按，是被告之任意性自白顯與事
    實相符。查被告前因施用第一級毒品海洛因案件，經臺灣板
    橋地方法院檢察署檢察官聲請臺灣板橋地方法院以九十四年
    度毒聲字第四六六號裁定送勒戒處所觀察、勒戒，並經臺灣
    板橋地方法院檢察署檢察官於九十四年三月十六日將被告送
    臺灣臺北看守所附設勒戒處所執行觀察勒戒後，因其有繼續
    施用毒品之傾向，再經臺灣板橋地方法院檢察署檢察官聲請
    臺灣板橋地方法院以九十四年度毒聲字第八一○號裁定被告
    令入戒治處所強制戒治，其期間為六個月以上，至無繼續強
    制戒治之必要為止，但最長不得逾一年，並經臺灣板橋地方
    法院檢察署檢察官於九十四年五月十七日將被告送臺灣臺北
    監獄附設戒治所執行強制戒治，嗣被告因執行六個月以上，
    無繼續戒治之必要，於九十四年十二月三十日因停止戒治之
    處分出所，再由臺灣板橋地方法院檢察署檢察官於九十五年
    一月九日以九十五年度戒毒偵字第二五號為不起訴處分確定
    等情，有臺灣板橋地方法院九十四年度毒聲字第四六六號刑
    事裁定、九十四年度毒聲字第八一○號刑事裁定、臺灣板橋
    地方法院檢察署檢察官九十五年度戒毒偵字第二五號不起訴
    處分書、臺灣高等法院被告毒品紀錄表及臺灣高等法院被告
    前案紀錄表等在卷可參。綜上，本案事證明確，被告犯行堪
    以認定，應予依法論科。
二、(一)按被告行為後，刑法部分條文業於九十四年一月七日修
        正，同年二月二日經總統令公布，並自九十五年七月一
        日起施行。而刑法第十一條有關刑法總則之適用範圍，
        修正前原規定為：「本法總則於其他法令有刑罰之規定
        者，亦適用之。但其他法令有特別規定者，不在此限。
        」，修正後則規定為：「本法總則於其他法律有刑罰或
        保安處分之規定者，亦適用之。但其他法律有特別規定
        者，不在此限。」，矧「總則編適用之範圍，基於法律
        保留及罪刑法定原則，刑法以外之其他刑事特別法，應
        指法律之規定，不包括行政命令在內，爰將『法令』修
        正為『法律』以符上開基本原則之意旨。」（該條修正
        理由第一項參照），是刑法第十一條僅屬其他法律得適
        用刑法總則規定之過橋條款耳，該條文字修正尚不生新
        舊法比較之問題，應逕依修正後刑法第十一條前段，適
        用刑法總則之規定，先予敘明。
    (二)再修正後刑法第二條第一項規定：「行為後法律有變更
        者，適用行為時之法律。但行為後之法律有利於行為人
        者，適用最有利於行為人之法律。」，此條規定與刑法
        第一條罪刑法定主義契合，係規範行為後法律變更所生
        新舊法律比較適用之準據，是刑法第二條本身雖經修正
        ，尚無比較新舊法之問題，應一律適用裁判時之現行刑
        法第二條以決定適用之刑罰法律。又本次修正涵蓋之範
        圍甚廣，故比較新舊法時，應就罪刑有關之共犯、未遂
        犯、想像競合犯、牽連犯、連續犯、結合犯，以及累犯
        加重、自首減輕暨其他法定加減原因（如身分加減）與
        加減例等一切情形，綜其全部罪刑之結果而為比較，復
        有最高法院九十五年五月二十三日所為之九十五年度第
        八次刑事庭會議決議可資參照。次按海洛因、安非他命
        分別為毒品危害防制條例第二條第二項第一款、第二款
        所稱之第一級、第二級毒品，是核被告所為，係犯毒品
        危害防制條例第十條第一項之施用第一級毒品海洛因罪
        及同條第二項之施用第二級毒品安非他命罪。其持有第
        一級毒品海洛因及第二級毒品安非他命之低度行為應分
        別為施用第一級毒品海洛因及第二級毒品安非他命之高
        度行為所吸收，均不另論罪。所犯上開二罪，犯意個別
        ，罪名有異，應予分論併罰。爰審酌被告歷經觀察勒戒
        及強制戒治之矯治處遇後，猶為本案施用第一級毒品海
        洛因及第二級毒品安非他命之行為，然其所為主要係戕
        害自身，並未直接積極損害他人之利益，犯罪之動機、
        目的、手段、生活狀況、智識程度暨犯罪後坦承犯行，
        於本院審理中甚有悔意，並表示不再施用毒品之態度等
        一切情狀，從輕各量處如主文所示之刑，以示懲儆。
    (三)被告行為時之修正前刑法第五十一條第五款規定：「數
        罪併罰，分別宣告其罪之刑，依左列各款定其應執行者
        ：‧‧‧五、宣告多數有期徒刑者，於各刑中之最長期
        以上，各刑合併之刑期以下，定其刑期。但不得逾『二
        十年』。」，而修正後刑法第五十一條第五款則規定：
        「數罪併罰，分別宣告其罪之刑，依下列各款定其應執
        行者：‧‧‧五、宣告多數有期徒刑者，於各刑中之最
        長期以上，各刑合併之刑期以下，定其刑期。但不得逾
        『三十年』。」，經比較新舊法之結果，修正後刑法並
        無較有利於行為人之情形，依刑法第二條第一項前段之
        規定，依修正前刑法第五十一條第五款之規定，定被告
        應執行之刑。
    (四)又修正前刑法第四十一條第一項前段規定：「犯最重本
        刑為五年以下有期徒刑以下之刑之罪，而受六個月以下
        有期徒刑或拘役之宣告，因身體、教育、職業、家庭之
        關係或其他正當事由，執行顯有困難者，得以一元以上
        三元以下折算一日，易科罰金。」，再被告行為時之易
        科罰金折算標準，修正前罰金罰鍰提高標準條例第二條
        （已於九十五年五月十七日修正刪除，並自九十五年七
        月一日起施行）前段規定，就其原定數額提高為一百倍
        折算一日，則本案被告行為時之易科罰金折算標準，應
        以銀元一百元以上，三百元以下折算一日，經折算為新
        臺幣後，應以新臺幣三百元以上，九百元以下折算一日
        。而修正後刑法第四十一條第一項前段則規定：「犯最
        重本刑為五年以下有期徒刑以下之刑之罪，而受六個月
        以下有期徒刑或拘役之宣告者，得以新臺幣一千元、二
        千元或三千元折算一日，易科罰金。」，經比較新舊法
        結果，以行為時所適用之修正前刑法第四十一條第一項
        、修正前罰金罰鍰提高標準條例第二條規定較有利於被
        告，是依刑法第二條第一項前段之規定，自應適用行為
        時即修正前刑法第四十一條第一項前段、修正前罰金罰
        鍰提高標準條例第二條之規定，併諭知被告易科罰金之
        折算標準。再依刑法施行法第三條之一第三項「於九十
        四年一月七日刑法修正施行前犯併合處罰數罪中之一罪
        ，且該數罪均符合第四十一條第一項得易科罰金之規定
        者，適用九十年一月四日修正之刑法第四十一條第二項
        規定。」之規定，本院於依法定其執行刑後自仍應依前
        開規定諭知被告易科罰金之折算標準。
    (五)扣案之海洛因九小包（均不含包裝袋，淨重三點六三公
        克），被告雖否認為其所有，惟仍應依毒品危害防制條
        例第十八條第一項前段之規定，不問屬於犯人與否，宣
        告沒收銷燬之。又扣案之海洛因殘渣袋一個，因其內殘
        渣亦含有第一級毒品海洛因成分，有保安大隊第二中隊
        查獲涉嫌毒品危害防制條例毒品初步鑑驗報告單在卷可
        按，且該第一級毒品海洛因殘渣已因量微無法磅秤而與
        該殘渣袋無法析離，是應依毒品危害防制條例第十八條
        第一項前段之規定，不問屬於犯人與否，宣告沒收銷燬
        之。至扣案之吸食器二組，雖被告自承係以扣案之其中
        一個吸食器施用第二級毒品安非他命而為供犯罪所用之
        物，然被告否認為其所有，復非屬違禁物，是本院依法
        自無從宣告沒收，附此敘明。
據上論斷，應依刑事訴訟法第二百七十三條之一第一項、第二百
九十九條第一項前段，毒品危害防制條例第十條第一項、第二項
、第十八條第一項前段，刑法第十一條前段、第二條第一項前段
、修正前刑法第四十一條第一項前段、第二項、第五十一條第五
款，刑法施行法第三條之一第三項，判決如主文。
本案經檢察官涂永欽到庭執行職務
中　　華　　民　　國　　96　　年　　1　　 月　  18 　 日
　　　　　　　　　刑事第九庭  法　官　黃紹紘
以上正本證明與原本無異。
如不服本判決，應於判決送達後十日內，向本院提出上訴狀（應
抄附繕本）。告訴人或被害人如對於本判決不服者，應具備理由
請求檢察官上訴，其上訴期間之計算係以檢察官收受判決正本之
日期為準。
　　　　　　　　　　　　　　　書記官　陳靜君
中　　華　　民　　國　　96　　年　　1　　 月　  18 　 日
附錄本案論罪科刑所犯法條全文
毒品危害防制條例第十條
施用第一級毒品者，處六月以上五年以下有期徒刑。
施用第二級毒品者，處三年以下有期徒刑。
